臺灣雲林地方法院民事判決
111年度訴字第182號
原      告  陳秀鑾  
訴訟代理人  鐘育儒律師
複  代理人  鄭誌逸  
被      告  王奕樺  
法定代理人  郭瑋瑩  
上列當事人間請求損害賠償事件，本院於民國111年6月30日言詞
辯論終結，判決如下：
    主  文
原告之訴及假執行之聲請均駁回。
訴訟費用由原告負擔。
    事實及理由
一、原告主張：
  ㈠被告乙○○為原告丙○○之子甲○○與離婚前妻所生未成年子女，
    甲○○與前妻離婚後約定被告由甲○○單獨監護，甲○○於民國11
    1年1月27日因心肌梗塞死亡，被告為甲○○之唯一繼承人。被
    告於就讀大學前均與原告及甲○○同住，嗣甲○○死亡後，被告
    即不見蹤影。
  ㈡原告自101年起在雲林縣○○鎮○○里○○路00○0號開設元和素食（
    獨資商號），營業以來，均委託甲○○將營收款項存入原告設
    於雲林縣○○鎮○○○號0000000號帳戶內，原告及元和素食印鑑
    及重要文件亦均存放在甲○○處。甲○○死亡後，原告遍尋不著
    元和素食存摺及印鑑，為此詢問返家之被告，被告竟支吾其
    詞，原告甚感詫異，經向虎尾鎮農會查調帳戶存摺明細，赫
    然發現原告存放於帳戶內之存款164萬元，早在110年12月16
    日即遭提領不知去向。原告更發現原告所經營元和素食商號
    竟於110年12月17日遭變更商號名義人為甲○○，故此推斷110
    年12月16日盜領存款之行為應為甲○○所為。
  ㈢甲○○於110年12月16日擅自持原告所有存摺及印鑑至虎尾鎮農
    會提領款項164萬元，侵害原告之財產權，被告為甲○○唯一
    繼承人，且已繼承甲○○遺產，依民法第1148條規定，應負返
    還上開款項之義務，為此，依民法第184條第1項、第1148條
    規定，請求被告給付原告164萬元及法定遲延利息。
　㈣此外，原告認為甲○○提領原告設於虎尾鎮農會帳戶內之存款1
    64萬元後，有將款項轉入甲○○之其他帳戶，在甲○○死亡後，
    被告再由甲○○帳戶取出164萬元之存款，為此，原告依民法
    第179條、第184條規定，請求被告給付原告164萬元及法定
    遲延利息等語。
　　並聲明：㈠被告應給付原告164萬元，及自起訴狀繕本送達翌
    日起至清償日止，按年息百分之五計算之利息。㈡訴訟費用
    由被告負擔。㈢原告願供擔保，請准宣告假執行。
二、被告則以：伊已經拋棄繼承，錢也不在被告這邊，被告並沒
    有從甲○○帳戶提領164萬元等語，資為抗辯。
　　並聲明：原告之訴駁回，訴訟費用由原告負擔。
三、兩造不爭執之事實：
　㈠原告之子及被告之父甲○○於111年1月27日死亡，被告為甲○○
    之長女。
　㈡被告於甲○○死亡後，於111年2月15日具狀向本院家事法庭聲
    明拋棄繼承，經本院於111年3月21日以111年度司繼字第180
    號准予備查。
四、得心證之理由：
    本件之爭點在於原告依民法第184條第1項、第1148條，及第
    179條規定，請求被告給付原告164萬元及法定遲延利息，有
    無理由？
　㈠按繼承人得拋棄其繼承權。前項拋棄，應於知悉其得繼承之
    時起三個月內，以書面向法院為之。拋棄繼承後，應以書面
    通知因其拋棄而應為繼承之人。但不能通知者，不在此限，
    民法第1174條定有明文。次按，繼承之拋棄，溯及於繼承開
    始時發生效力，民法第1175條亦有明文規定。經查，原告之
    子及被告之父甲○○於111年1月27日死亡，有戶籍謄本在卷可
    佐，而被告已於甲○○死亡後3 個月內之111年2月15日向本院
    聲請拋棄繼承，經本院於111年3月21日以雲院宜家祥決111
    司繼字第180號函准予備查，業經本院調取111年度司繼字第
    180號卷宗核閱屬實。
　㈡原告主張被告之被繼承人甲○○盜領原告於虎尾鎮農會所開立
    戶名為元和素食、帳號0000000號帳戶內存款164萬元，侵害
    原告之財產權，構成侵權行為，縱認屬實，但被告已於繼承
    開始時起3個月內向法院辦理拋棄繼承，縱認甲○○須負損害
    賠償責任，惟因被告已拋棄繼承，即無須繼承甲○○對原告之
    賠償責任，是原告依侵權行為及繼承之法律關係，請求被告
    負損害賠償責任，自屬無據。
　㈢按當事人主張有利於己之事實者，就其事實有舉證之責任，
    民事訴訟法第277條前段亦規定甚明。而民法侵權行為之成
    立，必須賠償義務人具有故意或過失，不法侵害他人權利，
    加損害於他人之行為存在為前提，而此部分屬於有利於原告
    之事實，依舉證責任分配而言，應由原告負舉證之責。本件
    原告主張甲○○提領原告設於虎尾鎮農會帳戶內之存款164萬
    元後，有將款項轉入甲○○之其他帳戶，在甲○○死亡後，被告
    再由甲○○帳戶提領164萬元等語，為被告所否認，而原告就
    甲○○提領原告設於虎尾鎮農會之存款164萬元後，有存入甲○
    ○其他帳戶，及被告有自甲○○帳戶內提領款項164萬元等事實
    ，並未能舉證以實其說，則原告依侵權行為之法律關係，請
    求被告給付原告164萬元及法定遲延利息，自屬無據。
　㈣按無法律上之原因而受利益，致他人受損害者，應返還其利
    益。雖有法律上之原因，而其後已不存在者，亦同，民法第
    179條定有明文。又不當得利返還請求權，以無法律上之原
    因而受利益，致他方受損害為其成立要件，故主張此項請求
    權成立之原告，應就無法律上之原因而受利益之事實，負舉
    證責任（最高法院77年度台上字第1756號、78年度台上字第
    1599號判決同此見解）。原告主張被告受有164萬元之利益
    ，無法律上原因，致原告受有損害等語，為被告所否認，經
    查，原告於虎尾鎮農會所開立戶名元和素食，帳號0000000
    號帳戶，於110年12月16日固有提領現金164萬元之事實，有
    活期性存款取款憑條及上開帳戶交易明細在卷可佐（見本院
    卷第83、85頁），惟上開164萬元是否甲○○提領？甲○○有無
    將164萬元存入其他帳戶？被告有無自甲○○其他帳戶提領164
    萬元？等等，均未據原告舉證以實其說，原告僅以主觀臆測
    之詞，認被告有自甲○○帳戶提領164萬元，而受有164萬元之
    利益，然並未能提出相關證據以資證明，則原告依不當得利
    之法律關係，請求被告返還原告164萬元及法定遲延利息，
    亦屬無據。
　㈤綜上所述，原告依民法第184條第1項、第1148條、第179條規
    定，請求被告給付原告164萬元，及自起訴狀繕本送達翌日
    起至清償日止，按年息百分之五計算之利息，為無理由，應
    予駁回。又原告之訴既經駁回，其假執行之聲請亦失所附麗
    ，應併予駁回。
　㈥本件事證已臻明確，原告雖聲請函詢虎尾鎮農會有無戶名為
    甲○○或甲○○即元和素食之帳戶，以釐清甲○○提領款項後，有
    無存入甲○○其他帳戶，惟經本院審究後，認尚與判決結果無
    影響，爰不再函查，附此敘明。
五、訴訟費用負擔之依據：民事訴訟法第78條。　　
中　　華　　民　　國　　111 　年　　7 　　月　　14　　日
                  民事第二庭    法  官  冷明珍

以上正本係照原本作成
如對本判決上訴，須於判決送達後20日內向本院提出上訴狀。如
委任律師提起上訴者，應一併繳納上訴審裁判費。
中　　華　　民　　國　　111 　年　　7 　　月　　14　　日
                                書記官　陳姵君